【裁判字號】    89,易,1395
【裁判日期】    891009
【裁判案由】    詐欺
【裁判全文】
臺灣板橋地方法院刑事判決                        八十九年度易字第一三九五號
    公  訴  人  臺灣板橋地方法院檢察署檢察官
    被      告  乙○○
右列被告因詐欺案件，經檢察官提起公訴（八十九年度偵字第九七六號），本院判決
如左：
    主  文
乙○○無罪。
    理  由
一、公訴意旨略以：被告乙○○明知已無清償能力，竟基於意圖為自己不法所有之概
    括犯意，自民國八十七年十月間某日起至八十八年五月間某日止，連續向位於臺
    北縣鶯歌鎮○○街二十一號一樓之告訴人丙○○詐稱：其購買眼鏡框（起訴書載
    為貨物）得以其母甲○○及客戶丁○○之支票支付貨款云云，致告訴人丙○○陷
    於錯誤，如期交付價金共為新台幣（下同）二百五十多萬元之眼鏡框予被告，惟
    告訴人丙○○於上開支票屆期提示，竟遭退票，被告亦不清償上開款項，告訴人
    丙○○始悉受騙，因認被告涉犯刑法第三百三十九條第一項之詐欺取財罪嫌云云
    。
二、按犯罪事實應依證據認定之，無證據不得推定其犯罪事實；又不能證明被告犯罪
    者，應諭知無罪之判決，刑事訴訟法第一百五十四條、第三百零一條第一項分別
    定有明文。次按刑法第三百三十九條第一項詐欺罪之成立，以意圖為自己或第三
    人不法所有，以詐術使人將本人或第三人之物交付為要件。所謂以詐術使人交付
    ，必須被詐欺人因其詐術而陷於錯誤，若其所用方法，不能認為詐術，亦不致使
    人陷於錯誤，即不構成該罪，最高法院四十六年台上字第二六０號著有判例。
三、本件公訴人認被告乙○○涉犯前揭詐欺取財罪嫌，無非係以告訴人丙○○之指訴
    ，及有被告所交付之甲○○支票、退票理由單影本各二張、丁○○支票七張、退
    票理由單三張等影本在卷可稽，且丁○○並非被告之客戶，被告竟向告訴人丙○○稱係其客戶，足認被告購貨之初，即有行詐之意圖等為其主要論據。訊據被告
    固坦承於向告訴人丙○○訂購眼鏡框後，尚有二百五十餘萬元貨款未完全清償等
    情，惟矢口否認有何詐欺取財之犯行，並辯稱：伊自八十七年間起即向告訴人丙○○訂購眼鏡框，迄八十八年間止，其共已支付約三百零六萬元貨款，其後因資
    金周轉不靈，而向地下錢莊借款，始造成二百五十餘萬元之貨款無法清償，伊與
    告訴人丙○○間之買賣為一般正常交易，主觀上並無詐欺之意圖等語。經查：被
    告係自八十六年十月五日起即陸續向告訴人訂購眼鏡框，迄八十七年十二月二十
    八日，共訂貨五十三次，此有告訴人丙○○提出之估價單五十三紙在卷可稽，則
    公訴人認被告向告訴人丙○○訂貨之期間為八十七年十月間起至八十八年五月間
    止，即有誤認，而告訴人丙○○於本院審理中復供稱：上開估價單所載之金額即
    係被告向其訂購眼鏡框之全部價額，據此，經本院核算，被告總計向告訴人丙○○訂購價值共五百二十八萬零一百九十元之眼鏡框，另告訴人丙○○復供陳：被
    告訂貨後所交付之未兌支票及本票所示金額，即為被告未給付之貨款，茲查，被
    告於偵查中只提出甲○○支票二紙、丁○○支票七紙，並未提出任何被告所交付
    之本票，而其總金額共僅為一百一十萬零八千元而已，公訴人未仔細核算即遽認
    被告尚積欠告訴人丙○○二百五十餘萬元貨款未清償，又嫌未洽。經本院命告訴
    人統計被告未償還之貨款究為多少﹖其始再提出另一紙江素薇支票（面額為二十
    萬元及十紙被告簽發之本票（金額共一百萬五千元）佐證，經本院再予以核算，
    被告共積欠告訴人二百三十一萬三千元貨款未給付，足認被告在向告訴人丙○○
    訂貨期間（即八十六年十月五日起至八十七年十二月二十八日止），共已支付二
    百九十六萬七千一百九十元之貨款（即0000000-0000000=0000000 元），此與被
    告所稱已支付約三百零六萬元之金額相當，是告訴人丙○○於本院指稱被告僅約
    給付一百萬元至二百萬元貨款乙節，即無足採信。再告訴人丙○○又陳稱：被告
    所交付之支票係自八十七年十二月三十一日起才開始退票（即上開甲○○支票二
    紙退票日），而此為用以支付三個月前訂貨之貨款等，據此推算，被告係自八十
    七年九月間起才開始未給付貨款，由此亦可知，被告自八十六年十月五日起至八
    十七年九月（不含）間止，向告訴人所訂購之眼鏡框，均已如期清償貨款，足見
    被告與告訴人丙○○間本已存在良好信用關係，雙方間之交易往來尚屬正常，其
    後被告繼續向告訴人丙○○訂購眼鏡框之行為，自難認係以詐術之方法使告訴人
    丙○○陷於錯誤而交付；再被告交付丁○○支票之目的在於擔保貨款之給付，初
    不因其是否為被告之客戶而有不同，況且告訴人丙○○並未提出其他事證證明被
    告曾告以丁○○為其客戶，更不能據此即認定被告主觀上有行詐之意圖。綜此，
    雖被告未能完全清償本案積欠之二百三十一萬三千元貨款，然此應屬民事債務不
    履行之問題，顯與上開刑法詐欺取財罪之構成要件有間，自不得以該罪相繩。此
    外，復查無其他積極事證足認被告有何詐欺取財之犯行，既不能證明其犯罪，爰
    依法諭知無罪之判決。
據上論斷，應依刑事訴訟法第三百零一條第一項，判決如主文。
本案經檢察官陳孟黎到庭執行職務。
中      華      民      國      八十九      年     十     月     九     日
          臺灣板橋地方法院刑事第三庭
                                          法  官  趙  義  德
右正本證明與原本無異。
如不服本判決應於送達後十日內向本院提出上訴狀。
                                          書記官  張  慧  玲
中      華      民      國      八十九      年     十     月    十三    日


司法院資訊處製作；財團法人民間司法改革基金會備份。
